最　高　行　政　法　院　裁　定　　　　　　　　　　九十一年度裁字第三五四號
　　抗　告　人　乙○○
　　　　　　　　　　　　　　　.
右抗告人因與相對人苗栗縣政府及苗栗市地政事務所間有關建築事務事件，對於中華
民國八十九年十二月二十二日臺中高等行政法院八十九年度訴字第二六四號裁定提起
抗告，本院裁定如左︰
　　主  文
抗告駁回。
抗告訴訟費用由抗告人負擔。
　　理  由
一、本件抗告人對於原法院駁回其起訴之裁定不服，依行政訴訟法第二百六十四條前
    段規定，應提起抗告，抗告人提出聲明異議狀，誤為異議，依同法第二百七十一
    條規定，視為已提起抗告。合先說明。
二、抗告意旨略謂：抗告人發現相對人苗栗市地政事務所就抗告人所有土地及房屋予
    以登記之登記簿，不符合土地登記規則規定，請求該相對人說明，對其說明結果
    不能認同，遂請求相對人苗栗縣政府調查說明。相對人苗栗縣政府竟函復略以相
    對人苗栗市地政事務所核發之土地登記簿謄本，為土地登記規則修正前（八十四
    年修正）之格式，仍為適用。但查土地登記規則六十九年間修正發佈已有第十四
    條規定登記簿用紙方式，相對人苗栗市地政事務所未依該條規定格式，有偽造文
    書及登載不實之嫌，損害抗告人之權益，抗告人自得提起訴願及起訴救濟，原裁
    定認起訴不合法，難以甘服等語。
三、原裁定係以：相對人苗栗縣政府八十八年十一月三日八八府地籍字第八八○○○
    九一一六八號函復抗告人謂：「主旨：有關台端陳為地政事務所未於建築改良物
    登記簿用紙之標示簿記明所有權部、他項權利部各部用紙之頁數乙案，復如說明
    。請查照。說明：一、依據台端八十八年十月二十日陳情書辦理。二、查土地登
    記規則於八十四年修正發佈，因台端於七十四年辦理移轉登記，當時之登記簿係
    修正前之格式，台端所申請之登記簿謄本為修正前之格式仍為適用」，純係就抗
    告人陳情事項，說明其事實之情形，尚不對外發生法律上效果，即難謂其屬行政
    處分性質。訴願及再訴願決定以該函非屬行政處分，不予受理抗告人不服該函提
    起之訴願、再訴願，即無不合。其提起行政訴訟，顯非合法。又抗告人另請求就
    其於七十四年間承購，坐落苗栗縣苗栗市○○段一一六二─四地號土地，建號三
    五三四，門牌苗栗縣苗栗市○○路九七號三樓之房屋移轉登記予以撤銷，並予以
    重新勘驗系爭建築改良物為更正登記部分，並未經依訴願之前置程序，其逕行起
    訴，亦有未合（行政訴訟法第五條參照），因而駁回抗告人之起訴。經核尚無不
    合。查依抗告意旨，抗告人係請求相對人苗栗縣政府調查說明相對人苗栗市地政
    事務所使用之登記簿與土地登記規則規定格式不符之情由，則相對人苗栗縣政府
    所為上述函復，自屬事實說明及理由敘述，原裁定認非行政處分，對之起訴請求
    撤銷為不合法，洵無違誤。又抗告人請求撤銷土地登記簿之登記並重新勘驗更正
    面積登記，核係請求應為行政處分之訴訟，該部分既未經訴願程序，原裁定認該
    部分之起訴亦不合法，自屬正當。抗告難認有理由，應予駁回。
四、依行政訴訟法第二百七十二條、第一百零四條、民事訴訟法第四百九十二條第一
    項、第九十五條、第七十八條，裁定如主文。
中　　華　　民　　國　　九十一　　　年　　　四　　　　月　　二十六　　　日
                    最 高 行 政 法 院  第 一 庭
                                審 判 長 法  官　　　黃　綠　星
                                         法  官      黃　合　文
                                         法  官　　　蔡　進　田
                                         法  官　　　黃　璽　君
                                         法  官　　　廖　宏　明
右  正  本  證  明  與  原  本  無  異
　　　　　　　　　　　　　　　　　　　　 法院書記官　邱　彰　德
中　　華　　民　　國　　九十一　　　年　　　四　　　　月　　二十六　　　日
